臺灣彰化地方法院刑事判決　　　　　　　　　　　　　九十三年度交訴字第五一號
　　公　訴　人　臺灣彰化地方法院檢察署檢察官
　　被　　　告　乙○○
右列被告因公共危險等案件，經檢察官提起公訴（九十三年度偵字第一六一○號），
本院判決如左：
    主  文
乙○○被訴駕駛動力交通工具肇事，致人死傷而逃逸部分無罪。
被訴過失傷害部分公訴不受理。
    理  由
壹、無罪部分︰
一、公訴意旨略以︰被告乙○○於民國九十二年十月四日二十二時三十分許，駕駛車
    牌號碼ＤＱ─五四八○號自用小客車搭載丙○○，沿彰化縣花壇鄉○○村○○路
    由南往北方向行駛時，原應注意行車速度，應依標誌或標線之規定，無標誌或標
    線者，在市區道路，時速不得超過五十公里，在郊外道路時不得超過六○公里；
    及汽車行駛時，駕駛人應注意車前狀況，並隨時採取必要之安全措施，且依當時
    亦無不能注意之情事，被告竟疏未注意及此，猶以時速高達八十公里以上之速度
    駕車，於行經該路段福安宮前時，因減速不及而追撞同向前方因等候紅燈暫停，
    由告訴人甲○○所駕駛搭載其妻吉告訴人戊○○之車牌號號碼Ａ六─五五四七號
    箱型車後方，致告訴人戊○○受有頭部外傷併頭皮裂傷、頸椎外傷併神經傷害及
    身體及左踝多處擦傷等傷害，二部車亦因此撞擊而起火燃燒。詎於發生事故後，
    被告竟未採取救護或其他必要措施，亦未向警察機關報告處理，隨離開現場而逃
    逸。嗣經消防車將火撲滅後，被告始折回現場，因認被告涉犯刑法第一百八十五
    條之四之駕駛動力交通工具肇事，致人死傷而逃逸罪嫌。
二、按犯罪事實應依證據認定之，無證據不得認定犯罪事實，刑事訴訟法第一百五十
    四條第二項定有明文。而刑事訴訟法上所謂認定犯罪事實之證據，係指足以認定
    被告確有犯罪行為之積極證據而言，如未能發現相當證據或證據不足以證明，自
    不能以推測或擬制之方法，以為裁判基礎，最高法院二十九年上字第三一○五號
    及同院四十年臺上字第八十六號分別著有判例；又認定不利於被告之事實，須依
    積極證據，苟積極證據不足為不利被告之認定時，即應為有利於被告之認定，更
    不必有何有利之證據，最高法院三十年上字第八一六號判例參照，此亦為刑法論
    理中「罪疑唯輕原則」之具體表現；無論直接證據或間接證據，其為訴訟上證明
    ，須於通常一般人均不至於有所懷疑，而得確信其為真實之程度者，始得據之為
    有罪之認定，倘其證明尚未達此一程度，而有合理性懷疑之存在時，即無從為有
    罪之認定，若不能證明被告犯罪者，應諭知無罪之判決，刑事訴訟法第三百零一
    條第一項定有明文，合先敘明。
三、本件公訴人認被告涉有駕駛動力交通工具肇事，致人死傷而逃逸罪嫌，無非以告
    訴人等之指訴，及道路交通事故調查報告表（一）、（二）、現場圖、照片、彰
    化縣消防局火災原因調查報告書、秀傳紀念醫院診斷證明書等在卷可稽為其主要
    論據。
四、訊據被告固坦承於前開時地駕駛上開自用小客車與告訴人甲○○所駕駛之箱型車
    車發生追撞事故，致告訴人戊○○受有傷害等情不諱，惟矢口否認有何駕駛動力
    交通工具肇事，致人死傷而逃逸犯行，辯稱：肇事當時二車隨即起火燃燒，伊與
    丙○○奮力爬出車外，伊見告訴人夫妻、小孩已爬出車外，伊囑丙○○留在現場
    後自行在事故現場附近找尋滅火器，因時值深夜找不到滅火器，之後聽到救護車
    鳴笛聲，伊即折回現場，並向現場處理警員卓錦權坦承肇事，並無逃離現場及棄
傷者不顧之意等語。經查：
  (1)證人即第一位至事故現場處理之彰化縣警察局彰化分局三家派出所員警卓錦權於
    本院審理中到庭結證稱︰「我到現場時，有一堆人在南下車道研究車禍發生原因
    ，我過去查詢，丙○○表明為肇事車輛之乘客，駕車者去打電話」、「乙○○向
    我坦承是肇事者時，他臉色很慌張，我問他為何未留在現場處理，他說去打電話
    叫人來幫忙」等語，核與證人丙○○於審理時具結證稱：「乙○○叫我留在現場
    ，等他回來，他說要去找滅火器」、「（問：他為何不留在現場打電話叫救護車
    、警察？）當時他可能沒想到，可能發生車禍受到驚嚇來不及反應」等語相符；
    參以本件事故發生之二十二時三十分許，路人已稀，二車碰撞起火燃燒，被告自
    不能留置現場而需向外求援，是被告於肇事後，在肇事現場附近找尋滅火器，並
    未逃逸，且由同車之丙○○留在事故現場，迄救護車載送告訴人離開現場以及警
    員處理完畢後返回現場，向警員卓錦權坦承為肇事者，自難認其有肇事後逃逸之
    行為及故意。
  (2)又刑法第一百八十五條之四之立法目的，雖在求行為人對於被害人為即時之救護
    ，然條文既僅明列「逃逸」為構成要件要素，則對於雖留待肇事現場，然無積極
    從事救援行動之行為人，除有另犯他罪外，基於「罪刑法定原則」之精神，仍不
    能論以本條之肇事逃逸罪。因之，行為人於被害人獲得確實之救護（如：警察、
    消防或醫護人員已來到、救護車已抵達或被害人已經他人協助送醫等）前，即行
    離開肇事現場，始屬本條所欲（得）加以處罰之行為。本件被告於肇事致告訴人
    戊○○受傷後，雖未主動報案或為任何協助告訴人送醫之救援行為，然其肇事後
    囑丙○○留在事故現場，於救護車抵達時及消防車撲滅火勢時，返回現場接受到
    場之警察人員卓錦權詢問，是被告應無肇事後逃逸之故意。另告訴人等於偵查中
    所為指述、道路交通事故調查報告表（一）、（二）、現場圖、照片、彰化縣消
    防局火災原因調查報告書、秀傳紀念醫院診斷證明書等資料，充其量僅足證明被
    告與告訴人甲○○於右開時地發生車禍，告訴人戊○○因此車禍受傷，尚不足以
    證明被告有肇事逃逸致人死傷而逃逸之犯行。綜上所述，被告所辯，尚堪採信。
    此外，復查無其他積極證據足資證明被告有駕駛動力交通工具肇事，致人死傷而
    逃逸之犯行，揆諸前揭規定及最高法院判例要旨，被告此部分之犯行不能證明，
    應為無罪判決之諭知。
貳、公訴不受理部分︰
一、公訴意旨如上開壹部分所示，因認被告涉犯刑法第二百八十四條第一項前段之過
    失傷害罪嫌。
二、按告訴乃論之罪，告訴人於第一審辯論終結前，得撤回其告訴；又告訴經撤回者
    ，法院應諭知不受理之判決，刑事訴訟法第二百三十八條第一項，及第三百零三
    條第三款定有明文。
三、本件被告因公共危險案件，經檢察官提起公訴，其中被訴涉犯刑法第二百八十四
    條第一項前段之過失傷害部分，依同法第二百八十七條前段之規定須告訴乃論。
    茲據告訴人甲○○、戊○○於本院審理中，聲請撤回其告訴，揆諸前開說明，爰
    不經言詞辯論，逕為諭知不受理之判決。
據上論斷，應依刑事訴訟法第三百零一條第一項、第三百零三條第三款、第三百零七
條，判決如主文。
本案被訴駕駛動力交通工具肇事，致人死傷而逃逸部分經檢察官丁○○到庭執行職務
。
中      華      民      國    九十三    年      八      月      十七    日
                                  臺灣彰化地方法院交通法庭
                                      審判長法官  洪  志  賢
                                      法      官  簡  璽  容
        法      官  宋  恭  良
右正本證明與原本無異。
如不服本判決，應於判決送達後十日內向本院提出上訴狀( 須附繕本 )。
告訴人或被害人對於判決如有不服具備理由請求檢察官上訴者，其上訴期間之計算係
以檢察官收受判決正本之日期為準。
                                      法院書記官  劉  玫  金
中      華      民      國    九十三    年      八      月      二十    日
